【裁判字號】    97,竹簡,371
【裁判日期】    970609
【裁判案由】    清償債務
【裁判全文】
臺灣新竹地方法院民事簡易判決         97年度竹簡字第371號
原      告  萬泰商業銀行股份有限公司
法定代理人  乙○○
訴訟代理人  丙○○
被      告  甲○○
上列當事人間請求返還消費借貸款事件，本院於民國九十七年六
月六日辯論終結，判決如下：
    主  文
被告應給付原告新臺幣壹拾萬壹仟陸佰柒拾柒元，及其中新臺幣
玖萬玖仟玖佰壹拾柒元部分自民國九十六年十月十九日起至清償
日止，按年息百分之十五計算之利息。
訴訟費用由被告負擔。
本判決第一項得假執行。
    事實及理由
一、事實摘要：
（一）原告起訴主張：被告於民國88年11月23日與原告訂立小額
      循環信用貸款契約，約定被告持用原告所發行之ＧＥＯＲ
      ＧＥ&ＭＡＲＹ現金卡，由原告提供借款額度最高以新臺
      幣（下同）300,000元為限度循環使用，借款動用期間為
      期一年，期滿30日前，如借款人即被告不為反對續約之意
      思表示並經原告審核同意者，得以同一內容繼續延長一年
      ，不另換約，其後每年屆期時亦同，借款利率固定為年利
      率百分之18.25計算，按日計息，且於每動用一筆借款時
      ，須繳納帳務管理費100元，自借款日起以35日為還款周
      期（額度內再貸者，以首次貸款日之隔日為起算日），每
      期應繳金額係還款金額（例如貸款金額10,000元以下，還
      款金額為300元，貸款金額10,001-30,000元，還款金額為
      900元，餘詳如小額循環信用貸款契約第六條還款方式之
      還款金額計算表）加計未繳帳務管理費，如有任何一宗債
      務不依約清償本金或付息時，即喪失期限利益，全部債務
      視為全部到期，應就全部應付帳款一次全數繳清，並按年
      利率百分之20給付延滯期間之利息。詎被告自96年10月18
      日起即未按期繳交還款金額，尚欠本金99,917元、利息1,
      760元，合計101,677元未繳納，依契約第十一條第一項之
      約定，被告已喪失期限利益，全部債務視為全部到期，應
      將所欠帳款一次清償，惟屢經原告催討，被告仍置之不理
      。為此依消費借貸之法律關係提起本件訴訟，請求被告給
      付如主文所示之金額及利息。
（二）被告經合法通知，未於言詞辯論期日到場，惟提出書狀答
      辯稱：依行政院財政部台財融（一）字第0928011826號令
      「逾期放款經轉入催收款者，應停止計息。但仍應契約規
      定繼續催理，並在催收款各分帳內利息欄註明應計息，或
      作備忘錄」，故原告應停止計息，應駁回原告利息部分之
      請求。次應查明原告是否有以其他方法巧取利益，並以信
      貸利率、違約金、手續費等再滾計循環利息，致有再生利
      息逾年息20%之情形，倘如有上述情形，即應由債務中減
      免，並應賠償被告不當得利三倍之損害，而於債務中抵銷
      。另被告前曾向包括原告在內之債權人銀行申請債務協商
      ，然債權人銀行都未以被告有限之收入衡量。嗣被告再尋
      求與原告協商還款條件，惟未獲原告同意，且被告亦以書
      面向金管局無擔保債務協商管理小組表示願以有限之生活
      費用來仲裁被告之真實償還能力等語。被告並提出銀行資
      產評估損失準備提列及逾期放款催收款呆帳處理辦法、還
      款計劃書、存證信函等影本，聲明駁回原告利息部分之請
      求及得分期給付。
二、程序部分：
（一）按當事人得以合意定第一審管轄法院。但以關於由一定法
      律關係而生之訴訟為限。前項合意，應以文書證之，民事
      訴訟法第二十四條第一、二項分別定有明文。查本件依兩
      造間簽訂之小額循環信用貸款契約第二十一條約定，兩造
      間因小額循環信用貸契約涉訟時，雙方合意以本院為第一
      審管轄法院，有小額循環信用貸款契約影本在卷足證。從
      而，被告之住所雖非在本院管轄區域內，惟兩造間既以文
      書合意定本院為第一審管轄法院，並經臺灣桃園地方法院
      裁定移訟本院，本院對本件訴訟自有管轄權。
（二）第按，訴狀送達後，原告不得將原訴變更或追加他訴，但
      擴張或減縮應受判決事項之聲明者，不在此限，民事訴訟
      法第二百五十五條第一項第三款定有明文。查本件原告起
      訴時係聲明請求被告應給付原告101,677元，及其中99,91
      7元部分，自96年10月19日起至清償日止，按年息百分之
      20計算之利息，嗣變更減縮聲明為請求被告應給付原告10
      1,67 7元，及其中99,917元部分，自96年10月19日起至清
      償日止，按年息百分之15計算之利息，核係減縮應受判決
      事項之聲明，自應准許。
（三）被告經合法通知，未於言詞辯論期日到場，核無民事訴訟
      法第三百八十六條各款所列情形，爰依原告聲請，由其一
      造辯論而為判決。
三、實體部分：
（一）原告主張之事實，已據提出小額循環信用貸款契約、交易
      紀錄一覽表等為證，自堪信原告之主張為真實。
（二）被告上開所辯均屬無據，理由如下：
    (一)被告所辯之行政院財政部台財融（一）字第0928011826號
      令，即係被告所提出之銀行資產評估損失準備提列及逾期
      放款催收款呆帳處理辦法，按此辦法第十條前段所指「逾
      期放款經轉入催收款者，應停止計息。」之規定，係銀行
      業對於逾期放款催收款之內部帳目處理原則，非指銀行業
      應停止對債務人計息催收，此觀被告答辯所引同條後段「
      但仍應契約規定繼續催理，並在催收款各分帳內利息欄註
      明應計息，或作備忘錄」即明，被告此部分之見解係出於
      對於法令之誤解，不足採憑，故被告據此求為駁回原告利
      息部分之請求，自屬無據。
    (二)本件兩造間消費借貸契約關於循環利息、全部債務視為到
      期之約定，已如上述，有原告提出之小額循環信用貸款契
      約在卷可稽。且本件被告積欠原告之款項僅有本金債權
      99,917元及違約前迄至96年10月18日按約定利率年息18.2
      5%計算之利息1,760元，合計為101,677元，亦有原告提出
      之交易紀錄一覽表為證，原告乃請求被告給付101,677元
      ，及其中99,917元部分自96年10月19日起至清償日止，減
      縮為按年息百分之15計算之利息，自均依法有據，並無被
      告所指以信貸利率計息或收取違約金、手續費等再滾計循
      環利息之情事，故被告所辯若有上開情事即應減免債務或
      應賠償三倍不當得利抵銷債務云云，亦屬無據。
    (三)又被告前縱曾向包括原告在內之債權人銀行申請債務協商
      ，然無法證明已達成協商，嗣雖再尋求與原告協商還款條
      件或向金管局無擔保債務協商管理小組提出還款計劃，惟
      既未獲原告同意，自不得執以對抗原告。
    (四)再者，本件業經原告依兩造間所訂契約第十一條第一項之
      約定，主張被告已喪失期限利益，全部債務視為全部到期
      ，亦已如上述，故被告再請求分期給付債務，亦屬無據。
（三）從而，原告依消費借貸之法律關係，訴請被告給付如主文
      第一項所示之金額及利息，即無不合，應予准許。
四、假執行宣告：本件係依民事訴訟法第四百二十七條第一項適
    用簡易訴訟程序所為被告敗訴之判決，應依民事訴訟法第三
    百八十九條第一項第三款之規定，依職權宣告假執行。
五、據上論結：本件原告之訴為有理由，依民事訴訟法第四百三
    十六條第二項、第三百八十五條第一項前段、第七十八條、
    第三百八十九條第一項第三款，判決如主文。
中    華    民    國  九十七  年    六    月    九    日
                              臺灣新竹地方法院新竹簡易庭
                                  法  官  汪銘欽
以上正本係照原本作成。
如對本判決上訴，須於判決送達後二十日內向本院提出上訴狀。
中    華    民    國  九十七  年    六    月    九    日
                                  書記官  林淑瑜


司法院資訊處製作；財團法人民間司法改革基金會備份。
